臺灣新竹地方法院民事裁定　　　　　　 100年度輔宣字第10號
聲　請　人　林光華
相　對　人　林光中
上列聲請人聲請輔助宣告事件，本院裁定如下：
    主  文
宣告林光中（民國○○○年○月○○○日生，身分證統一編號：
Ｚ000000000號）為受輔助宣告之人。
選定林光華（民國○○○年○月○○○日生，身分證統一編號：
Ｚ000000000號）為受輔助宣告之人之輔助人。
聲請程序費用新臺幣壹仟元由受輔助宣告之人負擔。
    理  由
一、聲請意旨略以：聲請人林光華為相對人林光中之胞弟，相對
    人因罹患精神障礙，雖經屢為延醫診治均不見起色，致精神
    障礙（或其他心智缺陷），為意思表示、受意思表示或辨識
    其意思表示效果之能力顯有不足，為此爰依法聲請准予裁定
    相對人為受輔助宣告之人，並提出戶籍謄本、竹東榮民醫院
    診斷證明書各1 份為證。
二、按對於因精神障礙或其他心智缺陷，致其為意思表示或受意
    思表示，或辨識其意思表示效果之能力，顯有不足者，法院
    得因本人、配偶、四親等內之親屬、最近一年有同居事實之
    其他親屬、檢察官、主管機關或社會福利機構之聲請，為輔
    助之宣告，民法第15條之1 第1 項定有明文。
三、經查，聲請人為相對人之胞弟，有聲請人提出之戶籍謄本1
    份在卷可稽，是聲請人為相對人之四親等內之親屬無訛。又
    相對人因罹患精神分裂症，於民國100 年5 月9 日入住竹東
    榮民醫院，現仍住院治療中，有竹東榮民醫院之診斷證明書
    1 份附卷可佐。而本院於100 年6 月14日會同鑑定人即天主
    教仁慈醫療財團法人仁慈醫院潘占偉醫師就相對人之現況鑑
    定，相對人就本院訊問回答如下：「（何姓名？）林光中，
    我那時候沒犯罪，我一直向後退，警察說不抓我，我已經吃
    2 、30年藥【一直說不停】；（她是誰？【指聲請人母親】
    ）我母親，我自己一個人在家賺錢，他是我二弟【指聲請人
    】。我跟他一起打拼，我作視訊美學；（今天有去上班？）
    沒有，我在家學，靠圖學；（如果作美學要賺錢，你會算錯
    ？150 ＋80多少？）240 元；（如果飼料一罐15元，你給他
    100 元，剩多少？）85元；（如果再買一罐剩多少？）70元
    ；（知否現在總統是何人？）我管他，他們自己簽字，我賺
    我良心錢。【一直自言自語，指著法官領帶說：這個有專利
    】」等情，有鑑定筆錄1 份在卷可佐；另經本院囑託臺灣花
    蓮地方法院就相對人對於天主教仁慈醫療財團法人仁慈醫院
    精神醫學部司法鑑定報告書所為之意見陳述，相對人於100
    年8 月25日對於受託法官之訊問回答如下：「（是否知道法
    官用意？）判斷正常與否的人；（法官如何而來？）是人民
    而來。我不知道我只對文學有興趣；（100 －21？）法官你
    也不懂機械；（為何帶一個杯子來？）因為這是我的求生工
    具，讓我了悟如何有吃飯錢；（你是否需要1 個人長期來幫
    助你處理法律問題？）現在我可以自己決定，要看事情的大
    小；（假設買房子的話，由何人決定？）要看錢的大小，我
    哪能決定。我的思想跟你的思想也不一樣。每個人的思想都
    不一定，這要看我漱口杯裡的金額大小來決定，我沒有經過
    社會的歷練，所以有的事情我無法決定。」等情，有該院同
    日鑑定筆錄1 份在卷可佐。本院審酌上情，認相對人於訊問
    時雖意識清楚，具現時感及日常生活之基本認知，惟對於複
    雜事務之思考、判斷及管理仍略有不足，且偶有喃喃自語或
    答非所問之情形。再參酌鑑定人就相對人之鑑定結果認：綜
    合相對人過去生活史、身體病史、精神疾病史及晤談時之觀
    察，相對人在精神疾病發作後，即無法維持正常工作，即使
    在家人看顧及穩定服藥控制下，仍呈現社會行為干擾。目前
    相對人呈現中度的精神障礙，雖然意識狀態清醒，可表達自
    我之意志，唯受精神症狀干擾，在整體認知能力、精神生理
    社會功能上與常人相較已然受損，生活需在他人監督下，且
    持續維持治療追蹤，才可維持穩定。其為意思表示或受意思
    表示，及辨識其意思表示之能力，在精神症狀影響下，雖未
    達監護宣告之程度，但已符合輔助宣告之程度等情，有天主
    教仁慈醫療財團法人仁慈醫院100 年7 月1 日（100 ）仁醫
    精字第348 號函暨所附該院精神醫學部司法鑑定報告書1 份
    在卷足憑，堪認相對人因精神障礙，致其為意思表示或受意
    思表示及辨識其意思表示效果之能力，均顯有不足。從而，
    聲請人聲請宣告相對人為受輔助宣告之人，核無不合，應予
    准許。
四、次按受輔助宣告之人，應置輔助人；法院為輔助之宣告時，
    應依職權就配偶、四親等內之親屬、最近一年有同居事實之
    其他親屬、主管機關、社會福利機構或其他適當之人選定一
    人或數人為輔助人；法院選定輔助人時，應依受輔助宣告之
    人之最佳利益，優先考量受輔助宣告之人之意見，審酌一切
    情狀，並注意下列事項：（一）受輔助宣告之人之身心狀態
    與生活及財產狀況。（二）受輔助宣告之人與其配偶、子女
    或其他共同生活之人間之情感狀況。（三）輔助人之職業、
    經歷、意見及其與受輔助宣告之人之利害關係。（四）法人
    為輔助人時，其事業之種類與內容，法人及其代表人與受輔
    助宣告之人之利害關係，民法第1113條之1 第1 項及同條第
    2 項准用第1111條、第1111條之1 分別定有明文。查聲請人
    為相對人之胞弟，而相對人並無配偶，有上開戶籍謄本在卷
    可稽。又聲請人表示願意擔任相對人之輔助人，並為相對人
    母親林徐貴蘭所同意，有本院100 年8 月2 日訊問筆錄為憑
    ，本院參酌上情，認由聲請人任輔助人，最能符合相對人之
    最佳利益，爰選定聲請人為相對人之輔助人。
五、依民法第1113條之1 第2 項準用同法第1111條規定，法院為
    輔助之宣告時，應依職權同時指定會同開具財產清冊之人。
    另輔助宣告之裁定，應同時選定輔助人及指定會同開具財產
    清冊之人，並附理由，民事訴訟法第624 條之1 第3 項準用
    同法第604 條第1 項亦有規定。惟受輔助宣告之人並不因輔
    助宣告而喪失行為能力，僅於其為民法第15條之2 列舉之法
    律行為時，應經輔助人同意，且參酌民法第1113條之1 第2
    項規定，亦未準用同法第1099條、第1099條之1 、第1101及
    第1103條第1 項之規定，顯見受輔助宣告之人之財產，不由
    輔助人管理，自毋庸宥於準用之規定而指定會同開具財產清
    冊之人。本件相對人經本院為輔助之宣告，就輔助宣告之設
    置目的、輔助人之性質及職務範圍綜觀，本件並無指定會同
    開具財產清冊之人必要，附此敘明。
六、爰依民事訴訟法第608 條第1 項、第624 條之1 第3 項，裁
    定如主文。
中    華    民    國    100    年    9    月    19    日
                        家事法庭  法  官  王碧瑩
以上正本證明與原本無異。
中    華    民    國   100    年    9     月    19    日
                                  書記官  陳秀子
如不服本裁定關於選定輔助人部分，應於送達後10日內向本院提
出抗告狀，並繳納抗告費新臺幣1,000 元；其餘關於宣告輔助之
部分，不得抗告。